臺灣高等法院臺南分院刑事判決　　　　　　　九十三年度交上易字第三二二號　Ａ
　　　上　訴　人
　　　即　被　告　丙　○　○
　　　選任辯護人　葉　榮　棠
右上訴人因業務過失重傷害案件，不服臺灣嘉義地方法院九十二年度交易字第一三二
號，中華民國九十三年六月十一日第一審判決（聲請簡易判決處刑案號：台灣嘉義地
方法院檢察署九十二年度偵字第一九三一號，經該院簡易庭九十二年度交簡字第七三
九號認為不宜以簡易判決處刑，移由原審普通庭依通常程序審理）提起上訴，被告並
就犯罪事實為有罪之陳述，本院裁定進行簡式審判程序，判決如左：
      主      文
原判決撤銷。
丙○○從事業務之人，因業務上之過失傷害人致重傷，處有期徒刑陸月，如易科罰金
以參佰元折算壹日，緩刑參年。
    事  實
一、丙○○係考領大客車職業駕駛執照而從事駕駛業務之人，於民國（下同）九十二
    年一月十四日上午六時四十分許，駕駛較低級車類車號ＨＲ─二二六號大貨車，
    沿嘉義縣義竹鄉縣過路往義竹北向行駛，途經該縣道三四．九公里處
    時，原應注意汽車在雙向二車道且劃有分向限制線之彎道路段行駛時，除應注意
    車前狀況，作隨時停車之準備而採取相關必要之安全措施外，尤應依道路交通標
    線之指示，在遵行車道內行駛，不得駛入來車車道，而依當時晨間自然光線、天
    候晴、道路無障礙物遮擋視線、彎道型態視距之環境，復無不可抗力而有超越其
    能力致無法注意之情形。詎丙○○大意輕忽，於行經上開彎道（左彎）時，疏未
    注意將車輛完全控制在應遵行車道內，左側部分車身跨越分向限制線侵入佔用對
    向車道而行駛。斯時，適有甲○○與其妻林李秀蓮共乘車號ＬＶＩ─二六二號重
    型機車，由甲○○騎駛沿該縣道在遵行之車道內對向而來，行經上開彎道（右彎
    ），無號誌之交岔路口時，亦疏未注意車前狀況，以致見狀閃避不及，導致該機
    車左前車頭與上開大貨車左後側防捲入鐵架及左後車輪發生碰撞，甲○○與林李
    秀蓮人車倒地，甲○○因而受有頭部外傷、顏面撕裂傷、外傷性顱內出血、廣泛
    性軸突傷害、兩側硬腦膜下積水、慢性硬膜下出血、水腦症、高血壓之重創，並
    造成泌尿道感染與十二指腸潰瘍之後遺症，病情自然演進迄今穩定後，仍有嗜睡
    、易暈眩、記憶力減退，無法完全恢復，且精神遺存顯著障礙，神智模糊言語不
    清，終身不能從事工作，日常生活起居完全需他人照顧之情形，致有身體及健康
    難以治療復原之重傷害；林李秀蓮則受有左股骨幹、骨踝開放性骨折併癒合不良
    及膝僵直之傷害。丙○○於車禍發生後立即下車察看，並委請附近民眾報案，且
    停留在原地救護傷者，於警方據報到場而未發覺肇事行為人前，主動表明其即為
    肇事大貨車駕駛人，配合調查陳述案發經過，進而接受裁判。
二、案經丙○○自首及林李秀蓮訴由嘉義縣警察局布袋分局報告臺灣嘉義地方法院檢
    察署檢察官偵查並指定甲○○之子乙○○代行告訴後聲請簡易判決處刑。
      理      由
一、訊據上訴人即被告丙○○坦承於前揭時地發生車禍致人受（重）傷之事實，且經
    代行告訴人乙○○、告訴人林李秀蓮指訴在卷，並有道路交通事故調查報告表及
    現場暨車損照片共十張可稽。而被害人甲○○確因本件車禍，致有頭部外傷、顏
    面撕裂傷、外傷性顱內出血、廣泛性軸突傷害、兩側硬腦膜下積水、慢性硬膜下
    出血、水腦症、高血壓之重創，除有泌尿道感染與十二指腸潰瘍之後遺症外，延
    醫治療病情自然演進迄今穩定後，仍有嗜睡、易暈眩、記憶力減退，無法完全恢
    復，且精神遺存顯著障礙，神智模糊言語不清，終身不能從事工作，日常生活起
    居完全需他人照顧之情形，其傷勢顯然已達身體及健康難以治療復原之程度而受
    有重傷害；告訴人林李秀蓮則亦因本件車禍，受有左股骨幹、骨踝開放性骨折併
    癒合不良及膝僵直之傷害，均有財團法人長庚紀念醫院嘉義分院出具之診斷證明
    書六紙足憑，並經該分院九十二年九月二十五日（九二）長庚院嘉字第六六三號
    、九十二年十月二十日（九二）長庚院嘉字第七三八號函釋覆綦詳，要堪認定。
二、按雙黃實線為分向限制線，用以劃分路面成雙向車道，禁止車輛跨越行駛；駕駛
    人駕駛汽車，應遵守道路交通標線之指示；行經彎道時，應減速慢行，作隨時停
    車之準備；汽車行駛時，駕駛人應注意車前狀況，並隨時採取必要之安全措施；
    汽車在雙向二車道行駛時，應在遵行車道內行駛；在劃有分向限制線之路段，不
    得駛入來車之車道內。道路交通標誌標線號誌設置規則第一百六十五條第一項、
    第二項，以及道路交通安全規則第九十條前段、第九十三條第一項第二款、第九
    十四條第三項及第九十七條第一款、第二款分別定有明文。上開交通法規所要求
    之注意義務，恆為車輛駕駛人之基本認知與技術，以被告考領大客車職業駕駛執
    照之條件，就行車動態，應課以較諸常人為高之注意義務，當無諉為不知之理。
    而依案發當時晨間自然光線、天候晴、道路無障礙物遮擋視線、彎道型態視距之
    環境，並無不可抗力而不能注意之情事，詎被告駕駛大貨車在劃有分向限制線之
    彎道路段行駛，未注意其左前方有甲○○騎駛機車附載林李秀蓮對向騎來之狀況
    ，竟率爾跨越分向限制線，左側部分車身侵入佔用對向車道，被告上開過失行為
    ，實乃肇致本件車禍之主因，灼然甚明。惟被害人甲○○有重型機車駕駛執照（
    參看代行告訴人乙○○警詢之供述，警詢卷六頁反面），亦應注意前揭規定，竟
    駕駛ＬＶＩ－二六二號機車，行經該彎道、無號誌交岔路口，疏未注意車前狀況
    ，作隨時停車準備，以致肇事，應為肇事次因。本件經送請中央警察大學鑑定結
    果，同認甲車駕駛人丙○○駕駛ＨＲ－二二六營大貨車，行經彎道、無號誌交岔
    路口，偏左行駛，為肇事主因，乙車駕駛人甲○○駕駛ＬＶＩ－二六二號機車，
    行經彎道、無號誌交岔路口，疏未注意車前狀況，為肇事次因。有中央警察大學
    九十三年五月四日校鑑科字第○九三○○○○六○七號鑑定書可資佐證（見原審
    交易卷第五五至六十頁），雖告訴人於本件車禍之發生亦為肇事次因，但既由於
    被告之過失併合而為危害發生之原因，被告之刑責，當不能因此相抵而解免，僅
    可供量刑之斟酌而已。至臺灣省嘉雲區車輛行車事故鑑定委員會、臺灣省車輛行
    車事故覆議鑑定委員會鑑定結果，其意見一致，亦均認依據警繪圖示肇事地點為
    彎道，依二車停車位置與卷附照片擦撞部位研判，被告駕駛大貨車行經彎道，劃
    有分向限制線路段，跨越行駛，擦撞機車之可能性較大，有臺灣省嘉雲區車輛行
    車事故鑑定委員會九十二年五月十六日嘉鑑字第九二○四三二號函覆鑑定意見、
    臺灣省車輛行車事故覆議鑑定委員會九十二年七月二十四日府覆議字第九二一○
    六七七號函覆鑑定意見在卷可參（見偵查卷第十、二十一頁）。惟該鑑定意見均
    未審酌被害人行經彎道亦應注意車前狀況，作隨時停車之準備，為肇事次因，此
    部分鑑定要無可取，訊據被告亦自承於本件劃設分向限制線之路段，有跨越對向
    車道行駛之疏失，核與事實相符，要堪認定。茲被害人甲○○、林李秀蓮既因被
    告駕駛行為之業務過失而分別受有前述之重傷害及普通傷害，其間具有相當之因
    果關係，本件事證明確，被告犯行洵堪認定，應予依法論科。
三、被告經考領大客車職業駕駛執照，依道路交通安全規則第六十一條第一項第二款
    規定，得駕駛較低級車類大貨車，而為從事駕駛業務之人，據被告供述在卷，並
    經原審查閱公路監理資料確認其駕駛資格無誤。核被告所為，係犯刑法第二百八
    十四條第二項後段之業務過失致重傷罪及同條項前段之業務過失傷害罪。關於被
    告業務過失行為所致被害人甲○○受創部分，原聲請簡易判決處刑意旨漏未斟酌
    被害人甲○○身體及健康所受之傷害，業已達重大難治之程度，認被告係犯同法
    之業務過失傷害罪（誤引條文號次為第二百七十六條第二項），起訴法條尚有未
    洽，惟其社會基本事實同一，本院自應予審理，並變更起訴法條。被告一駕車之
    業務過失行為，同時造成被害人甲○○、林李秀蓮分別受有重傷害及普通傷害之
    結果，觸犯二不同之罪名，為想像競合犯，應從一重以業務過失致重傷罪論處。
    被告於車禍發生後立即下車察看，並委請附近民眾報案，且停留在原地救護傷者
    ，於警方據報到場而未發覺肇事行為人前，主動表明其即為肇事車輛駕駛人，配
    合調查陳述案發經過，據被告供陳在卷，核與被害人林李秀蓮之供述，以及證人
    即處理調查本件車禍之員警黃國輝之證詞相符，堪以憑信，足見被告對於未發覺
    之犯罪自首而接受裁判，應依刑法第六十二條前段規定減輕其刑。
四、原審對被告予以論罪科刑，固非無見；惟按審理事實之法院，本乎發見實質的真
    實之本旨，對於案內一切與罪名之成否、論罪科刑有關之證據，除認為不必要者
    外，均應詳為調查，然後基於調查所得之心證，以為判斷之基礎。又被告雖不能
    以被害人與有過失而辭其應負之過失責任，惟被害人之過失既與被告之過失，併
    合而為損害發生之原因，被害人是否與有過失、過失情節之輕重，均攸關被告罪
    責之成立及科刑之審酌，自應詳加審認，以作為論罪科刑之所據（最高法院八十
    七年度台上字第三三一二號）。本件被害人對本件車禍與有過失責任，已如前述
    ，原判決事實欄及理由均未加以認定，尚有可議。被告上訴意旨雖非以此為理由
    ，惟原判決既有可議，自屬無可維持，應由本院將原審不當之判決，予以撤銷改
    判；爰審酌被告自白犯行，素行尚佳，考量被告及被害人輕忽肇事之情節，所致
    被害人等受創之程度，已與被害人達成和解，有嘉義縣新港鄉調解委員會九十三
    年十月六日調解筆錄附本院卷可稽等一切情狀，量處有期徒刑六月，併諭知易科
    罰金之折算標準示懲。
五、末查被告丙○○前曾於七十三年間因妨害風化罪，經臺灣臺南地方法院判處徒刑
    ，於七十六年二月十八日執行完畢，五年以內未曾受有期徒刑以上刑之宣告，有
    台灣高法院被告全國前案紀錄表在卷可稽，經此審判，已與被害人達成和解，受
    此教訓，應知警惕，信無再犯之虞，本院因認對其所宣告之刑以暫不執行為適當
    ，併予宣告緩刑三年，以資惕勵。
六、據上論斷，應依刑事訴訟法第三百六十九條第一項前段、第三百六十四條、第二
    百九十九條第一項前段、第二百七十三條之一第一項、刑法第二百八十四條第二
    項後段、第五十五條、第六十二條前段、第四十一條第一項前段、第七十四條第
    二款、罰金罰鍰提高標準條例第一條前段、第二條，判決如主文。
據本案經檢察官王碧霞到庭執行職務。
中    華    民    國      九十三      年      十      月      二十八    日
                                  臺灣高等法院臺南分院刑事第四庭
                                      審判長法官  鄭    文    肅
                                            法官  陳    珍    如
                                            法官  高    明    發
右正本證明與原本無異。
不得上訴。
                                      法院書記官  陳    淑    貞
中    華    民    國      九十三      年      十      月      二十九    日
附錄法條：
刑法第二百八十四條第二項：
從事業務之人，因業務上之過失傷害人者，處一年以下有期徒刑、拘役或一千元以下
罰金，致重傷者，處三年以下有期徒刑、拘役或二千元以下罰金。
